【裁判字號】    97,訴,1478
【裁判日期】    970701
【裁判案由】    妨害公務等
【裁判全文】
臺灣彰化地方法院刑事判決             97年度訴字第1478號
公  訴  人  臺灣彰化地方法院檢察署檢察官
被      告  甲○○
選任辯護人  楊佳勳律師
上列被告因妨害公務等案件，經檢察官提起公訴（九十六年度偵
字第七三七五號），本院依簡式審判程序判決如下：
    主  文
甲○○隱匿公務員職務上委託第三人掌管之物品，處有期徒刑陸
月，如易科罰金，以新臺幣壹仟元折算壹日。
    事  實
一、甲○○係設在彰化縣溪湖鎮○○里○○路○段三四三號連豐
    通運有限公司（下稱連豐公司）之負責人，其於民國九十五
    年間，未經許可，在彰化縣溪湖鎮○○段十二之一地號土地
    上，設置儲油槽，私自設立加油站為連豐公司之車輛加油，
    嗣於九十五年八月三十一日，經臺灣高等法院臺中分院檢察
    署檢察官指揮法務部調查局航業海員調查處臺中站，會同彰
    化縣政府人員，在上開地點當場查獲，並扣得儲油槽含內容
    物十一座及抽油泵浦二座，旋由彰化縣政府人員依據石油管
    理法及行政罰法規定，扣留查封上開儲油槽含內容物及抽油
    泵浦，並於張貼查封標示後，責付與甲○○保管。詎甲○○
    於保管上開物品期間，竟繼續使用儲油槽及抽油泵浦，並抽
    取儲油槽內之油料使用，以此方式隱匿公務員委託保管之物
    品，並為違背公務員查封標示效力之行為。嗣於九十六年七
    月二十三日，彰化縣政府人員前往上開地點執行沒入程序時
    ，發現上開儲油槽內容物與原責付保管之內容物不符，且儲
    油槽第九槽及第十槽之油管液面明顯降低，儲油槽第十一槽
    已剩空槽，始查悉上情。
二、案經彰化縣政府移送臺灣彰化地方法院檢察署檢察官偵查起
    訴。
    理  由
一、按除被告所犯為死刑、無期徒刑、最輕本刑為三年以上有期
    徒刑之罪或高等法院管轄第一審案件者外，於刑事訴訟法第
    二百七十三條第一項程序進行中，被告先就被訴事實為有罪
    之陳述時，審判長得告知被告簡式審判程序之旨，並聽取當
    事人、代理人、辯護人及輔佐人之意見後，裁定進行簡式審
    判程序；除簡式審判程序、簡易程序及第三百七十六條第一
    款、第二款所列之罪之案件外，第一審應行合議審判；刑事
    訴訟法第二百七十三條之一第一項、第二百八十四條之一分
    別定有明文。本件被告甲○○所犯係死刑、無期徒刑、最輕
    本刑為三年以上有期徒刑或高等法院管轄第一審案件以外之
    罪，且於本院行準備程序時就被訴事實為有罪之陳述，經受
    命法官告知簡式審判程序之旨，並聽取公訴人、被告之意見
    後，本院合議庭認無不得或不宜改依簡式審判程序進行之處
    ，經評議結果，裁定改由受命法官獨任行簡式審判程序，合
    先敘明。
二、上開事實，業據被告甲○○於本院審理時，坦承不諱，核與
    證人即彰化縣政府承辦人員林振民於偵訊時，證述之情節相
    符，並有彰化縣政府查獲違反石油管理法案移送書一份、彰
    化縣政府九十六年六月二十八日、同年七月二十三日沒入連
    豐公司違規設置之自用家儲油槽設施及油料執行紀錄、彰化
    縣政府九十六年六月二十三日府建用字第○九六○一二五七
    二八Ａ號函及隨函檢附之九十六年六月二十三日府建用字第
    ○九六○一二五七二八Ｂ號裁處書、臺灣中油股份有限公司
    煉製研究所燃料檢測實驗室油品化驗判定表、油品化驗送驗
    單、臺灣中油股份有限公司煉製研究所產品研究所檢驗報告
    、法務部調查局九十五年九月十一日調科壹字第○九五二二
    二一三一七○號鑑定結果、會勘紀錄表、責付保管單、責付
    保管清單一、責付保管清單二、圖示責付保管內容、經濟部
    九十七年一月三日經訴字第○九六○六○八○一九○號訴願
    決定書、彰化縣政府九十七年四月二日府建用字第○九七○
    ○六七二三九Ａ號函及隨函檢附之彰化縣政府九十七年四月
    二日府建用字第○九七○○六七二三九Ｂ號裁處書各一份、
    照片二十一幀在卷可稽，足徵被告自白確與事實相符。本件
    事證明確，被告隱匿公務員職務上委託第三人掌管之物品、
    違背查封標示效力之犯行，均堪認定。
三、按刑法第一百三十八條所謂公務員委託第三人掌管之物品，
    係指該物品由公務員基於職務上之關係委託第三人代為掌管
    者而言，此所謂第三人並不排除受扣押之本人；故經扣押之
    物品，縱經交由扣押之本人保管，仍不失為公務員委託第三
    人保管之物品，該受扣押之本人如有毀棄、損壞或隱匿情事
    ，仍應成立刑法第一百三十八條之罪；此與扣押物經發還本
    人而得自由處分之情形不同（最高法院九十二年度臺上字第
    五九一二號判決意旨參照）。核被告所為，分別係犯刑法第
    一百三十八條之隱匿公務員職務上委託第三人掌管之物品罪
    、同法第一百三十九條之違背查封標示效力罪。又被告以一
    行為，同時觸犯上開二罪名，係想像競合犯，依刑法五十五
    條規定，應從一重之隱匿公務員職務上委託第三人掌管之物
    品罪處斷。爰審酌被告因違反石油管理法案件，經公務員責
    付而委託其掌管查封之物品，竟將之隱匿，顯然無視於公權
    力之存在，原不宜輕縱，然考量被告犯罪之動機、目的、手
    段、所生危害、所得利益，暨犯罪後坦承犯行，態度尚屬良
    好等一切情狀，量處如主文所示之刑，並諭知易科罰金之折
    算標準。
據上論斷，應依刑事訴訟法第二百七十三條之一第一項、第二百
九十九條第一項前段，刑法第一百三十八條、第一百三十九條、
第五十五條、第四十一條第一項前段，刑法施行法第一條之一，
判決如主文。
本案經檢察官蔡曉崙到庭執行職務。
中    華    民    國    97    年    7     月    1     日
                        刑事第六庭    法  官  鄭舜元
以上正本證明與原本無異。
如不服本判決，應於判決送達後10日內，向本院提出上訴書狀，
上訴書狀應「敘述具體上訴理由」，並按他造當事人之人數附繕
本。「切勿逕送上級法院」。
中    華    民    國    97    年    7     月    1     日
                                      書記官  陳秀香
附錄：論罪科刑法條：
中華民國刑法第138條
毀棄、損壞或隱匿公務員職務上掌管或委託第三人掌管之文書、
圖畫、物品，或致令不堪用者，處五年以下有期徒刑。
中華民國刑法第139條
損壞、除去或污穢公務員所施之封印或查封之標示，或為違背其
效力之行為者，處一年以下有期徒刑、拘役或三百元以下罰金。


司法院資訊處製作；財團法人民間司法改革基金會備份。
